臺灣臺中地方法院刑事判決
111年度易字第512號
公  訴  人  臺灣臺中地方檢察署檢察官
被      告  賴森瑞


上列被告因侵占案件，經檢察官提起公訴（110年度偵字第31538
號），本院判決如下：
    主    文
賴森瑞無罪。
    理    由
一、公訴意旨略以：被告賴森瑞原為卓坊宸之同居男友，明知車
    牌號碼0000-00號自小貨車（下稱本案貨車）為告訴人卓坊
    宸所有，於雙方交往期間，告訴人將本案貨車交予被告使用
    ，嗣於民國109年10月間，二人因故分手後，經告訴人多次
    向被告催討本案貨車未果，被告竟意圖為自己不法所有之意
    圖，基於侵占之犯意，除拒絕返還外，更易持有為所有，而
    以本案貨車所有權人自居，因認被告涉犯刑法第335條第1項
    之侵占罪嫌等語。
二、按犯罪事實，應依證據認定之，無證據不得認定犯罪事實。
    又不能證明被告犯罪者，應諭知無罪之判決，刑事訴訟法第
    154條第2項、第301條第1項分別定有明文。又被告未經審判
    證明有罪確定前，推定其為無罪，刑事訴訟法第154條第1項
    定有明文，此即所謂之「無罪推定原則」。其主要內涵，無
    非要求負責國家刑罰權追訴之檢察官，擔負證明被告犯罪之
    責任，倘其所提出之證據，不足為被告有罪之積極證明，或
    其指出證明之方法，無法說服法院形成被告有罪之心證，縱
    使被告之辯解疑點重重，法院仍應予被告無罪之諭知（最高
    法院30年度上字第816號、40年度台上字第86號、76年度台
    上字第4986號、102年度台上字第3128號判決意旨參照）。
    又按告訴人之告訴，係以使被告受刑事訴追為目的，是其陳
    述是否與事實相符，固仍應調查其他證據以資審認。然證明
    告訴人指訴與事實相符之證據，並不以直接證據為限，若間
    接證據，已足供佐證告訴人之指訴為真實，亦非不得以之與
    告訴人之指訴，相互印證，併採為判決之基礎；則告訴人之
    指訴，如有其他間接證據可為補強時，審理事實之法院，對
    於該等補強證據，是否足供證明告訴人之指訴與事實相符，
    自應於判決理由內詳加審認、說明，否則即有判決理由不備
    之違法（最高法院93年度台上字第4632號判決意旨參照）。
三、公訴意旨認被告涉犯上開罪嫌，係以：被告於偵查中供述、
    證人即告訴人卓坊宸於偵查中指訴及證述、汽車委賣合約書
    、汽車買賣合約書、本案貨車貸款繳款明細、創鉅有限合夥
    陳報狀及檢附中古汽車買賣契約書、中古汽車分期付款買賣
    契約、動產抵押契約書、動產擔保交易動產抵押設定登記申
    請書、繳款明細表等件，為其論據。訊據被告堅詞否認上開
    公訴意旨所指之犯罪事實，辯稱：本案貨車是我買的，只是
    因為買車時我信用不好，不容易辦貸款，所以才登記在告訴
    人名下，由他出名去辦理貸款，我否認侵占等語。
四、經查：
　㈠被告與告訴人原為同居男女朋友，雙方嗣於109年10月分手；
    另本案貨車係由告訴人向賣方林良吉簽立買賣契約，並由告
    訴人向創鉅有限合夥辦理中古汽車分期付款買賣，然交由被
    告使用等情，為被告所坦承不諱（見本院卷第58頁），並有
    汽車委賣合約書1紙、汽車買賣合約書3紙、創鉅有限合夥所
    陳報之中古汽車買賣契約書、中古汽車分期付款買賣契約、
    動產抵押契約書、動產擔保交易動產抵押設定登記申請書等
    件在卷可憑（見他卷第63、65-69、99、101-103、105-107
    、109頁），堪先認定。
　㈡告訴人雖主張本案貨車為其所有，並提出本案貨車第1至9期
    之繳款單、繳款證明為證（見他卷第79-81頁），然被告於
    偵查及審理中亦先後提出本案貨車第16、14、18、19、20、
    23、24、25、26、27、28、29、30、31期之繳款單、繳款證
    明（見他卷第53頁，本院卷第65-87、115頁），觀諸被告所
    提出之繳款單、繳款證明，可知被告於109年12月28日、110
    年3月29日、110年5月30日、110年6月29日、110年8月5日、
    110年11月6日、110年11月30日、110年12月30日、111年2月
    14日、111年3月12日、111年3月31日、111年5月3日、111年
    6月2日、111年6月28日，各繳納新臺幣（下同）2萬4200元
    之紀錄，其繳納金額共計為31萬4600元，是被告辯稱本案貨
    車其亦有出資購買，確屬有據，尚不能僅因本案貨車之分期
    付款貸款係由告訴人申辦，即認定本案貨車之實際出資者為
    告訴人。況且，審酌被告與告訴人原為同居男女朋友關係，
    雙方於交往期間如有互相墊付開銷、共同使用彼此財物之情
    形，亦屬合於常理，而告訴人於偵查中亦曾提及其與被告間
    尚有1台雙方都有出資購買之賓士車，該部賓士車最後是由
    告訴人牽走處理等語（見他卷第44頁），堪認被告與告訴人
    因為曾經交往同居，彼此間金流往來頻繁，並非僅有本案貨
    車之出資問題，堪信雙方對於交往期間所購買之車輛（包含
    本案貨車及上述之賓士車）究竟如何歸屬，認知存有歧見，
    則被告辯稱其認知本案貨車係由其出資及所有等語，並非顯
    不可採，何況被告就本案貨車確有支付上開分期付款費用，
    業如前述，自難逕認被告係基於不法所有意圖而故意侵占本
    案貨車。
五、綜上所述，本案尚難由卷證認定被告主觀上係基於不法所有
    意圖而故意侵占本案貨車，亦即本院尚難由檢察官所提之證
    據，確信被告有公訴意旨所指之侵占犯行，揆諸前揭法條及
    說明，應諭知被告無罪之判決，以昭審慎。　　　　
據上論斷，應依刑事訴訟法第301條第1項前段，判決如主文。
本案經檢察官廖志祥提起公訴，檢察官王宜璇到庭執行職務。
中　　華　　民　　國　　111 　年　　10　　月　　26　　日
                  刑事第十七庭  審判長法  官  林依蓉
　　　　　　　　　　　　　　　　　　　法　官　郭韶旻
                                      法  官  田雅心
以上正本證明與原本無異。
如不服本判決應於收受送達後20日內向本院提出上訴書狀，並應
敘述具體理由；其未敘述上訴之理由者，應於上訴期間屆滿後20
日內向本院補提理由書（均須按他造當事人之人數附繕本）「切
勿逕送上級法院」。
告訴人或被害人如不服判決，應備理由具狀向檢察官請求上訴，
上訴期間之計算，以檢察官收受判決正本之日起算。
                              　　　　書記官  王嘉麒
中　　華　　民　　國　　111 　年　　10　　月　　26　　日